臺灣臺北地方法院民事判決　　　　　　　93年度訴字第4554號
原　　　告　甲○○
訴訟代理人　謝碧鳳律師
被　　　告　乙○○
上列當事人間因侵權行為損害賠償事件，本院於民國96年9月27
日言詞辯論終結，判決如下：
    主      文
被告應給付原告新台幣伍拾伍萬壹仟零肆拾肆元，及自民國九十
三年十一月二十日起至清償日，按年息百分之五計算之利息。
原告其餘之訴駁回。
訴訟費用由被告負擔百分之十一，餘由原告負擔。
本判決第一項於原告以新台幣壹拾捌萬元為被告供擔保後，得假
執行。
原告其餘假執行之聲請駁回。
    事實及理由
壹、程序方面：
一、按訴狀送達後，原告不得將原訴變更或追加他訴。但擴張或
    減縮應受判決事項之聲明者，不在此限，民事訴訟法第255
    條第1 項第3 款定有明文。本件原告起訴時原聲明：被告應
    給付原告新台幣（下同）500 萬元，嗣於民國96年2 月26日
    之言詞辯論期日追加請求自起訴狀繕本送達翌日起至清償日
    止按年息5%計算之利息，有該次期日言詞辯論筆錄在卷可稽
    ，核屬擴張應受判決事項之聲明，依前開規定應予准許。
二、被告經合法通知後，未於最後言詞辯論期日到場，核無民事
    訴訟法第386 條所列各款情形，爰依原告之聲請，由其一造
    辯論而為判決。
貳、實體方面：
一、原告起訴主張：
（一）被告於民國91年12月28日晚間8 時40分許，至東南技術學
      院電子科2 年2 班外找訴外人即其女友溫礎嘉，因開啟教
      室窗戶聲音過大，訴外人顏志強即詢問被告找何人，被告
      竟以三字經辱罵顏志強，兩人即在走廊上發生衝突，經老
      師加以制止後，被告對此大感不滿，夥同姓名年籍不詳之
      男子約10人於該校校門口等候，並由被告與其中1 人逐車
      攔查。伊於同日晚間9 時30分許搭乘訴外人潘宏濱所駕駛
      車牌號碼Ｅ7-2576號自用小客車欲出校門時，為被告等人
      攔下，被告等人並將伊強行拖出車外，分持木棍、鋁棒對
      伊加以毆打，致伊受有頭部外傷、顱骨骨折、蜘蛛網膜下
      腔出血、右食指撕裂傷等傷害，經送醫急救始倖免於難。
      上開事實業經本院以92年度易字第2042號刑事判決判處被
      告傷害罪刑後，嗣經臺灣高等法院以93年度上易字第650
      號刑事判決改判處被告殺人未遂罪刑，該判決雖因被告不
      服起上訴，經最高法院發回高等法院以96年度上更一字第
      346 號案件審理中，惟被告故意不法侵害伊權利事實已明
      ，依法自應負損害賠償責任。
（二）伊因被告之侵權行為，受有財產上之損害，並因身體、健
      康等法益受損，自得請求非財產上之損害賠償。茲分述如
      下：
    1.醫療費用之支出：伊因受有前開傷害，於台北市立萬芳醫
      院就醫，共支出醫療費用91,635元。
    2.看護費用：伊住院期間（自91年12月28日起至92年1 月16
      日止，共20日）由伊之母親及家人照護，出院後由伊之母
      親全天照顧，前後共計3 個月，以每日2,000 元計，請求
      看護費用18萬元。
    3.不能工作之損失：伊於案發前，於駿暐實業有限公司工作
      ，每月有4 萬元左右之收入，遭被告毆打受傷後，有6 個
      月無法工作，伊願以最低工資每月15,840元計算，總計伊
      因傷不能工作之損失為95,040元。
    4.精神慰撫金：伊無端遭被告毆打，造成頭部外傷併頭皮撕
      裂傷、顱骨骨折、蜘蛛網膜下腔出血、右食指撕裂傷等傷
      害，遺留經常頭痛之後遺症，醫囑不能開車、騎車，而案
      發後從未得被告及其他行兇者之悔意道歉或慰問，被告迄
      今仍否認其為行兇之人，伊精神及身體上所受之創傷難以
      言喻，爰請求精神慰撫金4,633,325 元。
（三）爰依侵權行為法則提起本件訴訟等語。並聲明：被告應給
      付原告500 萬元，及自民事訴訟起訴狀繕本送達翌日起至
      清償日止，按年息5%計算之利息。
二、被告未於最後言詞辯論期日到場，依其前曾到場之陳述則略
    以：本件不是伊做的，伊並沒有毆打原告等語，資為抗辯。
    並聲明：原告之訴及假執行之聲請均駁回。
三、原告主張其於前開時地遭人毆打，受有頭部外傷併頭皮撕裂
    傷、顱骨骨折、蜘蛛網膜下腔出血、右食指撕裂傷等傷害，
    業據其提出診斷證明書為證（見本院卷第56頁、第138 頁反
    面），並為被告所不爭執，堪信此部分事實為真實。
四、本件之爭點為
（一）被告有無毆打原告？
（二）若有，原告請求之損害賠償金額是否適當？
五、本院之判斷：
（一）關於被告有無毆打原告之部分：
    1.被告與訴外人姬志斌於前開時間一同至東南技術學院電子
      科2 年2 班，由被告將教室窗戶打開後，朝教室內大聲辱
      罵，被告並與訴外人顏志強於走廊上發生衝突，班上其他
      同學見狀亦至走廊上觀看，被告欲離去時揚言稱「小心一
      點」等語，嗣並與多人一同在東南技術學院校門外逐車攔
      查等情，業據證人即該班學生潘宏濱、邱民顯、周政慶、
      黃博峰、闕辛吉、顏志強、謝政松分別於被告被訴傷害之
      刑事案件第一審審理時證述明確（見本院92年度易字第20
      42號刑事卷宗93年2 月18日、同年月24日審判筆錄），渠
      等經隔離訊問後，所證述情節均互核一致，被告於該刑事
      案件審理時亦自承當日曾與顏志強發生衝突，是證人潘宏
      濱、邱民顯、周政慶、黃博峰、闕辛吉、顏志強、謝政松
      前開證詞應堪以採信。
    2.次查，被告於校門外與多人分持球棒等物毆打原告等情，
      業據證人潘宏濱於本院及臺灣高等法院審理前開刑事案件
      時證稱：當時伊開車載甲○○，結果乙○○跟他的朋友拿
      著木棒及鋁棒衝過來攔車，乙○○就說就是他（指甲○○
      ），他們把甲○○拉下車並打他，伊有看到乙○○打甲○
      ○，後來他們還打伊車子的玻璃等語（見本院92年度易字
      第2042號刑事卷宗93年2 月18日審判筆錄、臺灣高等法院
      93年度上易字第650 號刑事卷宗93年7 月2 日準備程序筆
      錄）；證人謝政松於本院審理前開刑事案件時證稱：伊看
      到一堆人在打，但沒有看到乙○○打甲○○，伊有看到乙
      ○○從打架那堆人中跑過來恐嚇警衛，叫警衛不要插手，
      不然就連警衛一起打，他就又跑回打架現場等語（見本院
      92年度易字第2042號刑事卷宗93年2 月18日審判筆錄）；
      證人即東南技術學院警衛人員周坤雄於臺灣高等法院審理
      前開刑事案件時證稱：當時有1 輛黑色車子堵住我們學校
      門口，後來又來了2 輛車，被告坐的是黑色9K2922鈴木的
      車子，伊要攔阻時，其中有1 人拿球棒對著伊，要伊回警
      衛室不要管，但伊無法指認是誰等語（見臺灣高等法院93
      年度上易字第650 號刑事卷宗93年6 月18 日 準備程序筆
      錄），證人周坤雄雖無法指認究係何人持球棒恐嚇伊，惟
      其就曾遭人持球棒恐嚇乙節，所述與證人謝政松前開證詞
      相符，而證人謝政松與被告並無何仇怨，且其若欲設詞誣
      陷被告，大可指明曾目擊被告毆打原告，實無證稱並未看
      見被告毆打原告之理，是渠等之證詞應堪以採信。而證人
      謝政松、周坤雄雖均未親見被告毆打原告，惟本件衝突之
      起因既與被告有關，被告復持球棒身處毆打原告之人群中
      ，證人潘宏濱亦證稱目睹被告毆打原告，足認原告主張遭
      被告毆打乙節，應可採信。
    3.本件依前開證人之證詞，足認被告因與原告等人發生衝突
      後，心生不滿，遂夥同多人在校門口等候，並逐一攔車檢
      查，嗣並分持球棒等物毆打原告，致其受有頭部外傷併頭
      皮撕裂傷、顱骨骨折、蜘蛛網膜下腔出血、右食指撕裂傷
      等傷害，不法侵害原告身體、健康法益，自應負侵權行為
      損害賠償責任。
（二）關於原告請求之損害賠償金額是否適當之部分：
      按不法侵害他人之身體或健康者，對於被害人因此喪失或
      減少勞動能力或增加生活上之需要時，應負損害賠償責任
      ，民法第193 條第1 項定有明文；又不法侵害他人之身體
      、健康、名譽、自由、信用、隱私、貞操，或不法侵害其
      他人格法益而情節重大者，被害人雖非財產上之損害，亦
      得請求賠償相當之金額，同法第195 條第1 項亦有明定。
      所謂相當，自應以實際加害情形是否重大，及被害者之身
      分地位與加害人經濟狀況等關係定之（最高法院47年台上
      字第1221號判例意旨參照）。茲就原告請求各項財產上損
      害金額及非財產上損害之慰撫金，准駁如下：
    1.醫療費用部分：
      原告主張共支出醫療費用91,635元乙節，固據其提出診斷
      證明書2 紙、台北市立萬芳醫院醫療費用收據9 紙為證（
      見本院卷第48頁至第56頁、第138 頁至第139 頁），惟依
      該9 紙醫療費用收據上所載原告支出之醫療費用總額為11
      ,044 元 ，逾此部分之金額則為健保給付部分，非原告實
      際支出之費用，故原告請求之醫療費用應以11,044元為限
      ，逾此部分則不能准許。
    2.看護費用部分：
      原告因本件傷害而住院20日（91年12月28日起至92年1 月
      16日止），有診斷證明書1 紙在卷可按（見本院卷第138
      頁反面），而依原告所受傷勢為頭部外傷、顱骨骨折、蜘
      蛛網膜下腔出血等傷害，並經萬芳醫院發出病危通知，有
      病危通知單1 紙在卷可按（見本院卷第47頁），顯見原告
      所受傷勢非輕，於住院期間應有他人全日看護之必要。而
      原告於住院期間雖未聘請看護，然親屬間之看護，縱因出
      於親情而未支付該費用，然其所付出之勞力，顯非不能以
      金錢為評價，此種基於身分關係之恩惠，自不能加惠於加
      害人，而應比照一般看護情形，認被害人受有相當看護費
      之損害，命加害人賠償，始符民法第193 條第1 項所定「
      增加生活上需要」之意旨，是本件原告住院期間雖未聘請
      職業看護，而由其家人照料其日常生活起居，自亦得請求
      相當於看護費用之損害賠償。而依一般行情，職業看護每
      日看護費用為2,000元，是此部分費用為40,000元（2,000
      ×20＝40,000）。至原告雖主張其出院後仍有需他人全日
      看護之必要，惟並未就此舉證以實其說，自不能准許。
    3.不能工作之損失部分：
      原告主張其因本件受傷而有6 個月無法工作，以月薪15,8
      40元計算，其共損失95,040元云云，惟原告所提出之診斷
      證明書上醫師囑言部分均未載明原告所受傷害確已達無法
      工作之程度而有休養6 個月之必要，原告復未提出其他證
      據足證其確因本件傷害而有6 個月無法工作之情事，此部
      分請求自不能准許。
    4.精神慰撫金之部分：
      本院審酌原告為64年1 月10日出生，受傷當時為東南技術
      學院之學生，並於榮電股份有限公司工作，91年度所得總
      額為382,509 元、財產總額為150,310 元，有其稅務電子
      閘門財產所得調件明細表在卷可按（見本院卷第116 、11
      7 頁），其與被告並不相識，無端遭被告等人持球棒等物
      毆打，致受有頭部外傷併頭皮撕裂傷、顱骨骨折、蜘蛛網
      膜下腔出血等傷害，並曾經萬芳醫院發布病危通知，足見
      其身心所受創傷非輕；被告為70年10月23日出生，年輕力
      壯，91年度總所得為151,400 元（見本院卷第126 頁之稅
      務電子閘門財產所得調件明細表），僅因細故即糾眾毆打
      原告成傷，迄今仍否認前開行為等一切情狀，認原告本件
      得請求之精神慰撫金以50萬元為適當，逾此部分之請求則
      不應准許。
    5.綜上所述，本件原告得請求被告給付之財產上損害計51,0
      44元、精神慰撫金為500,000 元，共計551,044 元。
六、綜上所述，原告本於侵權行為法則，請求被告給付551,044
    元，及自被告收受起訴狀繕本之翌日即93年11月20日（被告
    於93年11月19日當庭收受起訴狀繕本，見本院卷第21頁之言
    詞辯論筆錄）起至清償日止，按年息5%計算之利息，為有理
    由，應予准許。至原告逾此部分之請求，為無理由，應予駁
    回。又本件原告勝訴部分，其陳明願供擔保請准宣告假執行
    ，核無不合，爰酌定相當之擔保金額，予以准許。至原告敗
    訴部分，假執行之聲請失其附麗，應予駁回。
七、本件事證已臻明確，兩造其餘攻擊防禦方法，及未經援用之
    證據，經本院斟酌後，認均不足以影響本判決之結果，無逐
    一詳予論駁之必要，併此敘明。
八、訴訟費用負擔之依據：民事訴訟法第79條。
中　　華　　民　　國　　96　　年　　10　　月　　11　　日
                  民事第一庭法　官　蔡和憲
以上正本係照原本作成。
如對本判決上訴，須於判決送達後20日內向本院提出上訴狀。
中　　華　　民　　國　　96　　年　　10　　月　　11　　日
                            書記官  吳文雄
